【裁判字號】    99,台上,1749
【裁判日期】    990921
【裁判案由】    返還訂金等
【裁判全文】
最高法院民事裁定            九十九年度台上字第一七四九號
上  訴  人  甲○○
訴訟代理人  陳祖德律師
被 上訴 人  乙○○
上列當事人間請求返還定金等事件，上訴人對於中華民國九十九
年六月二十二日台灣高等法院第二審判決（九十八年度上字第八
二一號），提起上訴，本院裁定如下：
    主  文
上訴駁回。
第三審訴訟費用由上訴人負擔。
    理  由
按上訴第三審法院，非以原判決違背法令為理由，不得為之。又
提起上訴，上訴狀內應記載上訴理由，其以民事訴訟法第四百六
十九條所定事由提起第三審上訴者，應於上訴狀內表明：原判決
所違背之法令及其具體內容、暨依訴訟資料合於該違背法令之具
體事實。其依同法第四百六十九條之一規定提起上訴者，並應具
體敘述為從事法之續造、確保裁判之一致性或其他所涉及之法律
見解具有原則上重要性之理由。同法第四百六十七條、第四百七
十條第二項分別定有明文。而依同法第四百六十八條規定，判決
不適用法規或適用不當者，為違背法令；依同法第四百六十九條
規定，判決有該條所列各款情形之一者，為當然違背法令。是當
事人提起第三審上訴，如合併以同法第四百六十九條及第四百六
十九條之一之事由為上訴理由時，其上訴狀或理由書應表明該判
決所違背之法令條項，或有關判例、解釋字號，或成文法以外之
習慣或法理等及其具體內容，暨係依何訴訟資料合於該違背法令
之具體事實，並具體敘述為從事法之續造、確保裁判之一致性或
其他所涉及之法律見解具有原則上重要性之理由。如未依上述方
法表明，或其所表明者與上開法條規定不合時，即難認為已合法
表明上訴理由，其上訴自非合法。本件上訴人對於原判決提起第
三審上訴，雖以該判決違背法令為由，惟核其上訴理由狀所載內
容，係就原審取捨證據、認定事實之職權行使，指摘為不當，並
就原審命為辯論及已論斷：關於兩造是否約定第一期餘款新台幣
（下同）二百五十萬元之支付期限，上訴人陳述：兩造約定於八
德市農會撥付貸款，或於伊設定三千萬元抵押權予被上訴人後，
連同第二期款一起支付，而八德市農會尚未撥付貸款予被上訴人
等語，堪認上訴人已自認被上訴人所主張之事實。被上訴人自民
國九十七年一月間起先後多次催告上訴人履行設定抵押權義務，
上訴人未履行，應自受催告時起負遲延責任，被上訴人於九十七
年三月十九日再催告上訴人於九十七年四月十八日前履行設定義
務，上訴人於該期限前仍未履行，則被上訴人於九十七年四月十
九日為解除系爭契約之意思表示，應無不合，系爭契約即告解除
。查系爭契約業因被上訴人行使法定解除權而解除，兩造互負回
復原狀之義務，則被上訴人請求上訴人返還價金五百萬元本息，
於法有據等語，泛言謂為違法，而非表明該判決所違背之法令及
其具體內容，暨依訴訟資料合於該違背法令之具體事實，更未具
體敘述為從事法之續造、確保裁判之一致性或其他所涉及之法律
見解具有原則上重要性之理由，難認其已合法表明上訴理由。依
首揭說明，應認其上訴為不合法。
據上論結，本件上訴為不合法。依民事訴訟法第四百八十一條、
第四百四十四條第一項前段、第九十五條、第七十八條，裁定如
主文。
中    華    民    國  九十九  年    九    月  二十一  日
                      最高法院民事第四庭
                          審判長法官  劉  延  村
                                法官  許  澍  林
                                法官  黃  秀  得
                                法官  鄭  傑  夫
                                法官  魏  大  喨
本件正本證明與原本無異
                                      書  記  官
中    華    民    國  九十九  年    十    月    五    日
                                                      K

司法院資訊處製作；財團法人民間司法改革基金會備份。
